【裁判字號】    92,上易,1980
【裁判日期】    920930
【裁判案由】    妨害自由
【裁判全文】
臺灣高等法院刑事判決                          九十二年度上易字第一九八號
    上訴人  臺灣板橋地方法院檢察署檢察官
    被  告  甲○○
右上訴人因被告恐嚇案件，不服臺灣板橋地方法院九十二年度易字第一一八一號，中
華民國九十二年六月二十日第一審判決（起訴案號：臺灣板橋地方法院檢察署八十七
年度偵字第三六八四號）提起上訴，本院判決如左：
    主  文
上訴駁回。
    理  由
一、公訴意旨略以：甲○○因乙○○欠其貸款新臺幣（下同）三百萬久未償還心生不
    滿，竟萌妨害自由之犯意，於民國（下同）八十六年六月某日晚上九時許，在臺
    北市北投區○○○路二十七號，向乙○○恫稱，如不還錢要殺死你等語，使乙○
    ○心生畏懼足以危害其生命身體之安全，因認被告係犯刑法第三百零五條之罪嫌
    。
二、按犯罪事實應依證據認定之，無證據不得認定其犯罪事實；又不能證明被告犯罪
    者，應諭知無罪之判決；刑事訴訟法第一百五十四條第二項、第三百零一條第一
    項分別定有明文。次按犯罪事實之認定，應憑真實之證據，倘證據是否真實尚欠
    明確，自難以擬制推測之方法，為其判斷之基礎；而認定犯罪事實之證據係指足
    以認定被告確有犯罪行為之積極證據而言，該項證據自須適合於被告犯罪事實之
    認定，始得採為斷罪資料。且刑事訴訟上證明之資料，無論其為直接或間接證據
    ，均須達於通常一般之人均不致有所懷疑，而得確信其為真實之程度，始得據為
    有罪之認定，若其關於被告是否犯罪之證明未能達此程度，而有合理懷疑之存在
    ，致使無從形成有罪之確信，根據「罪證有疑，利於被告」之證據法則，即不得
    遽為不利被告之認定。其以情況證據（即間接證據）斷罪時，尤須基於該證據在
    直接關係上所可證明之他項情況事實，本乎推理作用足以確證被告有罪，方為合
    法，不得徒憑主觀上之推想，將一般經驗上有利被告之其他合理情況逕予排除。
    又告訴人之告訴，係以使被告受刑事訴追為目的，是其陳述是否與事實相符，仍
    應調查其他證據以資審認（最高法院五十三年臺上字第六五六號、最高法院二十
    九年上字第三一○五號、最高法院七十六年臺上字第四九八六號、最高法院三十
    二年上字第六十七號、最高法院五十二年臺上字第一三○○號判例參照）。
三、本件公訴人認被告甲○○涉犯刑法恐嚇之罪嫌，無非係以告訴人乙○○之指訴及
    證人陳劉碧之證言為其主要之論據。訊據被告甲○○堅決否認有何恐嚇取財之犯
    行，辯稱：告訴人曾叫伊去拿利息，當初告訴人要借四百萬，但因告訴人兩間房
    子之價值不到四百萬，地政士（土地代書）說只能出借三百萬，伊是借三百萬，
    利息從八十三年間到八十五年間只收到一百多萬，恐嚇部分是告訴人無中生有，
    不是事實，伊並未恐嚇甲○○等語。經查：
（一）告訴人指陳，發生地點係在臺北縣三重市○○街六九五號二樓其住處，並非公
      訴人所指之臺北市北投區○○○路二十七號（見原審九十二年六月六日審判筆
      錄）。故公訴人提起公訴之被告犯罪地點，顯然錯誤。
（二）又證人陳劉碧證稱：「晚上我在家做家事的時候，被告自己走到我們家，我們
      家的門沒有關，走進來到客廳，我忘記那時候我在做什麼了，我沒看清楚被告
      拿什麼東西，他一來就跟我們夫妻要錢，我就趕快躲在房間裡面。『什麼恐嚇
      的話我沒有聽清楚』，因為我躲在房間，而且把房間門關起來。我先生跟告訴
      人（應為被告）在客廳談，有擾嚷聲，但我沒有聽清楚講什麼。他大約來一個
      鐘頭，實在太久了，我也不記得，那時八、九點了」（見原審九十二年六月六
      日審判筆錄）等語。依證人之證述，無從得知被告有何恐嚇之犯行。
（三）抑有進者，告訴人與被告間因抵押貸款債務，迭有爭訟，業據被告自承在卷，
      復為告訴人所是認，並有臺灣板橋地方法院檢察署檢察官八十七年度偵字第三
      六八四號告訴狀及其不起訴處分書、本院八十七年度抗字第一二四０號民事裁
      定在卷可按，足認雙方積怨已深，而告訴人之告訴，無非係以使被告受刑事訴
      追處罰為目的，有時難免故予誇大或渲染，尚難僅依告訴人片面之指訴，遽論
      被告有恐嚇之犯行。此外復查無其他積極證據足資證明被告有恐嚇之犯行，本
      件不能證明被告犯罪，自應諭知被告無罪之判決。
四、綜上所述，原審以調查證據結果，斟酌全辯論意旨，認被告並無公訴人所指之恐
    嚇犯行，而為被告無罪之諭知，核無不當，檢察官上訴意旨仍執前詞認應成立犯
    罪，指摘原判決不當，為無理由，應予駁回。
據上論斷，應依刑事訴訟法第三百六十八條，判決如主文。
本案經檢察官朱兆民到庭執行職務。
中    華    民    國      九十二      年      九      月      三十      日
                              臺灣高等法院刑事第八庭
                                  審判長法  官  陳  祐  治
                                        法  官  王  炳  梁
                                        法  官  楊  炳  禎
右正本證明與原本無異。
不得上訴。
                                        書記官  廖  素  花
中      華      民      國    九十二    年      十      月      二      日


司法院資訊處製作；財團法人民間司法改革基金會備份。
